臺灣高等法院高雄分院民事裁定　　　　　94年度家抗字第44號
抗　告　人　甲○○
代　理　人　丙○○
上列抗告人因與相對人乙○○間終止收養事件，對於民國94年4
月12日臺灣高雄地方法院94年度家聲字第29號所為裁定提起抗告
，本院裁定如下：
    主    文
抗告駁回。
抗告程序費用由抗告人負擔。
    理    由
一、本件抗告意旨略以：抗告人於民國94年3 月10日至戶政事務
    所始發現有收養契約書，該收養契約書抗告人家人從未聽聞
    疑係偽造，且由該契約書中記載「乙○○務要如親子，養子
    不得虐待之。」及「乙○○若違背本契約條件時甘願無償退
    籍還蔡炎坤。」等語觀之，足見乙○○有虐待事實。希望法
    院能就收養契約書係偽造及乙○○有虐待事實，裁定終止抗
    告人與乙○○間之收養關係。民法第1080條修正草案，已
    規定「養父母均死亡後，養子女已成年或其不能維持生活而
    無謀生能力者，得聲請法院許可，終止收養關係。」此一法
    條已明示「養子女已成年」，不需要任何理由及條件就有資
    格聲請法院許可終止收養關係，乃原裁定駁回抗告人終止與
    乙○○間之收養關係之聲請，顯有未合，請求廢棄原裁定，
    另為適法之裁定云云。
二、按養父母死亡後，養子女不能維持生活而無謀生能力者，得
    聲請法院許可，終止收養關係。固為民法第1080條第5 項所
    明定。考其立法意旨，係以養父母死亡後，養子女如不能維
    持生活而無謀生能力，依現行法之規定，因無從取得養父母
    之同意以終止收養關係，倘不能再由他人收養或回本家，對
    於被收養者甚為不利。是以必需養父母死亡後，養子女不能
    維持生活而無謀生能力者，始得依該條項之規定，聲請法院
    許可，終止收養關係。如雖養父母死亡，但養子女已有謀生
    能力，而能自營生活，或養子女婚後另有民法第1114條所定
    負扶養義務之人，足以供應其生活所需，因無不能維持生活
    ，無謀生能力之窘境，自不得聲請許可終止收養關係，至為
    明顯。
三、查，抗告人主張其原係蔡炎坤、楊彩鳳之子，自4 歲起與乙
    ○○共同生活，其後更改姓楊，戶籍上登記為乙○○之養子
    等情，業據抗告人提出戶籍謄本1 份為證，固堪信為真實，
    惟抗告人於乙○○死亡後，並無不能維持生活而無謀生能力
    之情形，已據抗告人自陳：「我是從事水泥工，有工作還是
    會去做，養母過世二、三十年了，養母過世後我靠自己做工
    維持生活。」等語甚明（原審卷第16頁），且抗告人92年度
    有薪資所得3 萬2,000 元，名下有房屋一筆、汽車三輛，有
    稅務電子閘門財產所得調件明細表可稽（本院卷第38、39頁
    ）。又抗告人育有3 子、3 女，長子楊富山40歲（54年10月
    5 日生），從事建築工作，高中畢業，每月收入約3 萬元；
    次子楊富義37歲（57年5 月30日生），大學肄業，從事房屋
    仲介業；三子楊皇真33歲（61年3 月7 日生），高中肄業，
    臨時工；長女楊美玲41歲（53年11月18日生），國中畢業，
    在中鋼公司工作；次女楊怡玲35歲（59年10月5 日生），高
    中畢業，家庭主婦；三女楊雅珍31歲（63年1 月6 日生），
    高中畢業，家庭主婦，已據抗告人陳明在卷，並有戶籍謄本
    可稽（本院卷第42、44至47頁），是抗告人養母乙○○於58
    年7 月9 日死亡時，抗告人為27歲，迄今64歲，抗告人皆能
    以其財產及收入自營生活，而婚後又育有3子 、3 女，而有
    民法第1114條所定負扶養義務之人，足以供應其生活所需，
    顯見抗告人並無不能維持生活而無謀生能力者。又現行民法
    第1080條尚未有如抗告人所稱「養子女已成年」，得聲請法
    院許可，終止收養關係之規定，抗告人據此聲請法院許可終
    止收養，尚屬無據。從而，原法院認抗告人依民法第1080條
    第5 項規定，聲請法院許可，終止收養關係，於法未合，而
    駁回其聲請，經核尚無違誤。至抗告人主張收養契約書係偽
    造及乙○○亦有虐待事實云云，核屬抗告人能否另提他訴訟
    之別一問題，與本件抗告人係依民法第1080條第5 項規定聲
    請無關。抗告意旨，指摘原裁定不當，求予廢棄，為無理由
    ，應予駁回。
四、據上論結，本件抗告為無理由，依非訟事件法第8 條第2項
    、第28條，民事訴訟法第495 條之1 第1 項、第449 條第1
    項、第78條，裁定如主文。
中　　華　　民　　國　　94　　年　　5 　　月　　24　　日
                               家事法庭
                                   審判長法官　　蔡明宛
                                   法      官    黃科瑜
                                   法      官    曾錦昌
以上正本證明與原本無異。
如不服本裁定應於送達後10日內向本院提出再抗告狀，並繳納再
抗告費新臺幣45元。再為抗告非以其違背法令為理由，不得再為
抗告。
中　　華　　民　　國　　94　　年　　5 　　月　　24　　日
　　　　　　　　　　　　　　　　　　書　記　官　　王婉蓉
